【裁判字號】    97,交抗,297
【裁判日期】    970331
【裁判案由】    違反道路交通管理處罰條例
【裁判全文】
臺灣高等法院交通事件裁定             97年度交抗字第297號
抗  告  人
即受處分人  甲○○
上列抗告人因違反道路交通管理處罰條例案件，不服臺灣士林地
方法院中華民國97年1月23日所為裁定（97年度交聲字第60號）
，提起抗告，本院裁定如下：
    主  文
抗告駁回。
    理  由
一、按汽車行駛高速公路，於駛進收費站前，應依標誌指示過站
    繳費，高速公路及快速公路交通管制規則第23條定有明文。
    又汽車駕駛人違反上開管制規定，處駕駛人新臺幣（下同）
    600元以上1,200元以下罰鍰，道路交通管理處罰條例第33條
    第3項亦有明文。
二、經查，本件抗告人駕駛車牌號碼CZ-4526號自用小客貨車，
    於民國（下同）96年11月3日下午2時18分許，行經國道一號
    高速公路南下117公里造橋收費站時，未依標誌指示，逕行
    進入回數票專用車道過站，而以現金繳費之事實，業據抗告
    人所不否認，參諸證人巫金發於原審調查中結證稱：當時伊
    等開偵防車執行巡邏勤務，跟著抗告人車子後方，抗告人行
    駛在回數票專用車道，卻因沒有回數票，就拿零錢向收票小
    姐繳費，小姐就給抗告人1張紙條載明到下一站繳費，其在
    收費站停了接近1分多鐘，後方的車流就開始堵塞，為避免
    堵塞，伊等就用擴音器請抗告人往前方槽化線停，伊等將當
    時情形告訴抗告人，抗告人說忘記帶票，如果當時真的有票
    ，伊就會讓抗告人離開，伊與另外一位同事就跟抗告人說收
    費站前3公里都有標誌牌，抗告人這樣行駛是違規的，抗告
    人拒絕簽名等語（參原審卷第15頁），另衡諸卷附之內政部
    警政署國道公路警察局96年11月3日公警局交字第Z00000000
    號舉發違反道路交通事件通知單1紙，堪認抗告人確有本件
    違規之事實。
三、原審本於同上意見，並以抗告人所稱回數票掉入車椅夾縫，
    因一時驚嚇無法取出，只好暫以現金因應之辯解，為不可採
    ，認原處分機關認定受處分人行經國道一號高速公路，於駛
    進收費站繳費時，未依標誌指示過站繳費，依道路交通管理
    處罰條例第33條第3項及違反道路交通管理事件統一裁罰基
    準表之規定，裁處受處分人600元之罰鍰，於法有據，駁回
    抗告人之異議聲明，經核並無違誤。抗告意旨雖以：（一）
    抗告人即受處分人甲○○（簡稱抗告人）駕駛車牌CZ-452 6
    號自用客貨車，行經國道一號高速公路南下造橋收費站時，
    係依標誌行駛，進入回數票專道，僅因欲取回數票遞交時速
    度較慢，遭後方警車鳴笛催促致受驚嚇，將票掉入車椅夾縫
    中，一時無法取出，而停車1分鐘之久，嗣該警車不斷鳴笛
    ，抗告人為讓車流順暢，始暫遞現金因應，並非違規未依標
    誌指示過站，此由證人巫金發於原審證稱抗告人當時停了1
    分多鐘可證；（二）抗告人當時慢速駛進槽化線停車，欲向
    警員說明及請其查驗回數票，惟舉發警員因不耐久候，便向
    抗告人怒吼：為何繳費那麼慢？還有理由？再說理由就開罰
    1,200元等語，隨即命抗告人取出行照、駕照，而逕行掣單
    告發，完全不聽抗告人說明實情，亦不驗票，致抗告人無法
    及時撿拾遺落於車上之回數票再向警員說明，是證人巫金發
    於原審證稱抗告人說忘記帶票等語，與事實不符；（三）原
    審訊問筆錄記載關於抗告人陳述「找票是沒有那麼難，但是
    伊想下車跟警察說明，並將行駕照都交給警察，伊是站在警
    察旁邊，沒有去找票」之陳述，與抗告人於原審訊問時所陳
    述者不符，該筆錄之記載不實，抗告人並沒有陳述「找票是
    沒有那麼難」或「沒有去找票」等語，請調取原審訊問期日
    之錄音，以還原真相；（四）內政部警政署國道公路警察局
    第二警察隊公警二交字第0960271850號書函既載明「本案違
    規當時均有全程錄音」，惟證人巫金發卻於原審庭訊時陳稱
    沒有錄音帶，可見該證人之證詞不可信，又原審就該錄音帶
    竟不予調取查明，訊問筆錄記載又有不實，已如前述，是原
    裁定自有違誤，抗告人實難甘服等語，執以指摘原審裁定不
    當。惟查：（一）交通警察摯單舉發違反道路交通管理處罰
    條例所列之違規事實，本質上為行政處分，係公務員基於職
    務上之權力，依法就特定之具體事件所為之具公法上效果之
    單方面行政行為，基於公務員為公法上行為具有公信力之原
    則，該行政行為當可被推定為真正，其據以依法處分之事實
    認定亦為正確無誤。本此公信原則，立法者賦予行政機關制
    定違反道路交通管理事件統一裁罰基準及處理細則，使勤務
    警員得當機處分以達其維護交通秩序、安全之行政目的，否
    則國家行政勢必窒礙難行。本件抗告人雖否認違規，但迄未
    提出對其有利之積極證據，以推翻原審裁定之適法性，本件
    亦無任何證據足資證明警員有捏造事實、違法取締之情事，
    則執勤警員本其維護交通秩序、安全職責所為之舉發，自應
    受到合法、正確之推定。徵諸證人即舉發警員巫金發與抗告
    人素不相識，又無怨隙，應無甘冒偽證罪刑責風險而於原審
    設詞構陷抗告人之理，其對當日所見違規情形於具結後之證
    述，足認係其親自所見聞之事實，抗告人上開所指，尚難採
    信。又抗告人以事後內政部警政署國道公路警察局第二警察
    隊函文中曾提及當時有全程錄音，而要求提出錄音帶，另請
    求勘驗原審訊問期日之錄音等語，惟因上開事證已明，本院
    認無再予調查之必要。本件抗告人抗告上開所指，要係就法
    院依職權裁量之事項，任意加以指摘，其抗告為無理由，應
    予駁回。
四、據上論結，應依道路交通案件處理辦法第26條，刑事訴訟法
    第412條，裁定如主文。
中    華    民    國    97    年    3     月    31    日
                  刑事第二十庭  審判長法  官  楊貴雄
                                      法  官  林銓正
                                      法  官  鄧振球
以上正本證明與原本無異。
不得再抗告。
                                      書記官  劉有志
中    華    民    國    97    年    4     月    2     日


司法院資訊處製作；財團法人民間司法改革基金會備份。
